【裁判字號】    89,上易,355
【裁判日期】    890229
【裁判案由】    侵占
【裁判全文】
臺灣高等法院臺中分院刑事判決                民國八十九年度上易字第三五五號
    上  訴  人
    即  被  告  甲○○
右上訴人因侵占案件，不服台灣彰化地方法院中華民國八十八年十二月二十日第一審
判決（民國八十八年度易字第一四三七號，起訴案號：台灣彰化地方法院檢察署民國
八十八年度偵字第五一五八號），提起上訴，本院判決如左：
    主      文
原判決撤銷。
甲○○連續意圖為自己不法之所有，侵占自己持有他人之物，處有期徒刑伍月。
    事      實
緣甲○○於民國（下同）八十八年間，受葉嘉明之託，為其女葉惠如所有坐落彰化縣
彰化市○○段大竹小段二二八－一二地號土地及其上建物即門牌彰化市○○路○段七
四巷六十號四層樓房之出售，尋找買主。嗣甲○○於八十八年四月十日覓得買主乙○
○後，即以賣方代理人名義，在彰化巿埔陽街二三六號其居住處，收受乙○○分別於
八十八年四月十日交付之現金新台幣（下同）二萬元、八十八年四月十三日交付之十
八萬元支票及八十八年四月十七日交付之三十萬元支票，甲○○收受後應分別轉交葉
惠如充為本件房地買賣之簽約訂金共五十萬元，詎甲○○竟意圖為自己不法之所有，
基於概括之犯意，僅於八十八年四月二十日將三十萬元支票轉交葉惠如，而將十八萬
元支票兌現後，連同該二萬元現金，共二十萬元之簽約訂金，先後侵占入己，並於八
十八年四月十八日借予他人週轉。嗣乙○○與葉惠如買賣雙方在蔡慧真代書事務所會
面簽約時，始得知上情。案經乙○○訴請臺灣彰化地方法院檢察署檢察官偵查起訴。
    理      由
一、上訴人即被告（以下簡稱為被告）甲○○雖經本院合法傳喚而無正當理由不到庭
    。惟其於原審已坦承有受葉嘉明之託為被害人葉惠如所有之上開房地尋找買主及
    嗣覓得買主即告訴人乙○○後曾收受告訴人所交付之上開現金與支票，及收受後
    曾將上開十八萬元之支票兌現後連同上開現金二萬元借予他人週轉等事實不諱，
    但以該二十萬元係留供繳納增值稅之用等語置辯。惟查右開犯罪事實業據告訴人
    指訴綦詳，核與證人葉嘉明及葉惠如等二人證述之情節相符，並有被告以賣方代
    理人名義簽收之收據影本一紙、訂金收據影本二紙及被告以仲介人名義與告訴人
    簽訂之不動產買賣契約書影本一份等在卷可稽。次查依上開不動產買賣契約書第
    九條約定本件不動產買賣之土地增值稅係由買方即告訴人負擔，故本件並無由賣
    方即被害人陳惠如負擔土地增值稅之問題。第查被告於收受上開十八萬元支票之
    訂金後擅自持以兌現，連同上開二萬元現金之訂金，一起借予他人週轉，足見其
    有變易持有為所有之不法意圖甚明。綜上所述，足證被告上開所辯顯係飾卸之詞
    ，不足採信，是罪證明確，其犯行堪以認定。
二、核被告所為係犯刑法第三百三十五條第一項之普通侵占罪。其先後二次犯行，犯
    罪構成要件相同，顯係基於概括犯意反覆為之，為連續犯，應依法論以一罪。原
    審予以論罪科刑，固非無見，惟查被告先後侵占現金二萬元及十八萬元之支票一
    張，為連續犯，原審疏未論以連續犯，容有可議。被告上訴意旨空口指摘原判決
    不當，雖無理由，但原判決既有上述可議之處，應由本院將原判決予以撤銷改判
    。爰審酌被告犯罪之動機、目的、手段、所生危害及犯後態度等一切情狀，量處
    如主文第二項所示之刑，以示懲儆。
三、被告經本院合法傳喚而無正當理由不到庭，爰不待其陳述逕行判決。又被告雖具
    狀供稱其於言詞辯論期日係因要務不克到庭，惟並未明究係何種要務，故不能
    認係不到庭之正當理由，附此說明。
四、據上論斷，應依刑事訴訟法第三百六十九條第一項前段、第三百六十四條、第二
    百九十九條第一項前段、第三百七十一條，刑法第五十六條、第三百三十五條第
    一項、罰金罰鍰提高標準條例第一條前段，判決如主文。
本案經檢察官丙○○到庭執行職務。
中      華      民      國    八十九     年      二       月    二十九  日
                                  臺灣高等法院臺中分院刑事第八庭
                                        審判長法  官  羅  得  村
                                              法  官  林  輝  煌
                                              法  官  劉  榮  服
右正本證明與原本無異。
不得上訴。
                                              書記官  林  玉  惠
中      華      民      國    八十九     年      三       月     二     日
附錄條文：
刑法第三百三十五條第一項：
意圖為自己或第三人不法之所有，而侵占自己持有他人之物者，處五年以下有期徒刑
、拘役或科或併科一千元以下罰金。
                                                                Ｏ


司法院資訊處製作；財團法人民間司法改革基金會備份。
